# 并购交易或有对价的时间价值

提问人：cpab 时间：2017-10-03 14:53:49
证监会的监管通讯 2017 年第 1 期，（一）购买日的初始确认购买方于购买日应当将合并协议约定的或有对价作为合并对价的一部分，按照其在购买日的公允价值计入企业合并成本。购买日对于或有对价公允价值的估计应基于标的企业未来业绩预测情况、或有对价支付方信用风险、货币时间价值等因素予以确定。我理解：对于监管通讯中所述的货币时间，是指的按现值计算以允价值计量且变动计入当期损益的金融资产，并不会确计未确认的融资费用及利息支出，我的理解对吗？谢谢！具体的计算如下：如： 2016 年 3 月发生并购交易，净利润的业绩承诺期为三年分别为2016-2018年， 2016 年承诺 1000 万，预测完成 1200 万， 2017 年承诺 1300 万，预测完成1500 万， 2018 年承诺 1600 万，预测完成 1800 万。如业绩承诺期累计实际净利润低于累计业绩承诺，则在承诺期结束，由原股东按累计差额全额补偿。在合并日管理层对业绩承诺的净利润，估计能完成，故未确认合并日的或有对价， 2016 年下半年由于市场行情有所回落，在做年报时 2016 年实际的净利润为 800 万，预计 2017 年、 2018 的净利润为 1200 万、 1300 万。 2016 年合并日，由于管理层估计业绩能完成，则在合并日不确认或有对价，在 2016 年年底，由于管理层估计业绩完不成，需确认或有对价的公允价值。 1 、2016 年报时，账务处理借：以允价值计量且变动计入当期损益的金融资产 560 万贷：公允价值变动 560 万 560 万=2016年实际低于承诺的200+2017估计低于承诺的100/（1+市场利率6%）+2018年估计低于承诺300/（1+6%）(1+6%) 不确认未确认融资收益 40万。 2 、 2017 年年报时的账务处理 2017 年实际完成了 1100 万，低于承诺 200 万，预计 2018 完成 1500 万（预计低于承诺 100 万）。
2017 年年报的账务处理。借：以允价值计量且变动计入当期损益的金融资产 -66贷：公允价值变动 -66-66万=2016年实际低于承诺的200+2017实际低于承诺的200+预计 2018 年实际低于承诺 100 万（1+6%）-2016年已确定的 560 万不确认未确认融资收益 4 万。
2018 年报时，实际应收取的业绩补偿金额为 600 万借：其他应收款 600 万 借：公允价值变动损益 （ 2018 年累计确认金额 494 ）
贷：以允价值计量且变动计入当期损益的金融资产 （ 2018 年累计确认金额 494 ） 贷：投资收益/营业外收入 600 万

回答人：chenyiwei
基本上可以这样理解。时间价值是公允价值计量中需要考虑的因素，但在会计处理中不单独体现“未确认融资费用”。

提问人：kxcpa 时间：2018-02-24 08:55:20
陈老师新年好！ 请教您：此处计算或有对价时间价值使用的折现率应如何确定？ 是否必须与商誉减值测试为目的的评估使用的折现率一致？

回答人：chenyiwei
这两个折现率应当是不同的。计算或有对价公允价值所用的折现率应当包含资金时间价值（无风险利率）、信用风险调整等因素，不包含资产减值测试中计算未来现金流现值所涉及的权益资本报酬率。

提问人：kxcpa 时间：2018-04-07 11:58:11
您好陈老师，借此问题进一步请教您： （ 1 ）购买股权的非同一控制下企业合并，商誉减值损失只确认在合并报表上，而上述的需对母公司补偿的或有对价计入“公允价值变动损益”应首先确认在母公司单体报表上，再自动带入合并报表，是否正确？ （ 2 ）若“公允价值变动损益”确认在母公司单体报表上是正确的，母公司计提盈余公积时是否考虑该项损益？

回答人：chenyiwei
1 、母公司单户表上对长期股权投资也要同步计提减值。 2 、母公司在单户表中计提盈余公积时需考虑其单户表中确认的长投减值准备和或有对价公允价值变动损益的影响，